【裁判字號】    92,易,1045
【裁判日期】    920828
【裁判案由】    公共危險
【裁判全文】
臺灣板橋地方法院刑事判決                        九十二年度易字第一四五號
    公  訴  人  臺灣板橋地方法院檢察署檢察官
    被      告  甲○○
右列被告因公共危險案件，經檢察官提起公訴（九十二年度偵字第三六六號），本院
判決如左：
    主  文
甲○○放火燒燬現供人使用之住宅，未遂，處有期徒刑伍年。
扣案打火機壹只、保特瓶貳個均沒收之。
    事  實
一、甲○○與丙○○原係男女朋友關係，彼二人發生感情糾紛，甲○○為求挽回感情
    ，竟基於恐嚇之概括犯意，先於民國九十一年十月初某日，在臺北縣三峽鎮財團
    法人恩主公醫院（以下簡稱恩主公醫院）丙○○擔任看護之處，自丙○○之皮包
    內取出丙○○所有之瑞士刀對著丙○○，以此加害丙○○生命、身體之事，恐嚇
    丙○○，使丙○○心生畏懼，致生危害於丙○○之安全。復於同年十月六日凌晨
    零時二十分許，承前恐嚇之犯意並基於放火之故意，欲以放火之加害生命、身體
    、財產之事使丙○○與家人心生畏懼以挽回感情，明知臺北縣三峽鎮○○路二一
    ０巷二號為現供丙○○及父親乙○等家人使用之住宅，且預見如以汽油放火可能
    燒燬該住宅，仍在所不惜，而持彼所有裝有九五無鉛汽油之保特瓶二瓶，前往該
    住宅，打開丙○○房間之紗窗，將汽油倒入丙○○房間，以打火機點燃發票，再
    將燃火之發票丟於房內引燃汽油，使丙○○之房間起火燃燒，致生危害於丙○○
    及父親乙○之安全後，甲○○旋即逃逸，幸隔壁鄰居發現後通知乙○及時阻止火
    勢延燒，故僅燒燬丙○○房間內部分傢俱、電氣用品及裝璜，如冷氣、音響含Ｃ
    Ｄ、電風扇、吹風機、電燈、電話、檯燈、床組、棉被、枕頭、床單、桌椅、書
    籍、文具、梳妝檯、門窗、鏡子、鐘、洋娃娃、衣物、衣架、櫃子、掃把、鞋、
    窗簾等物，該等物品共價值約新臺幣（下同）十五萬元，而未完全燒燬上開現供
    人使用住宅之主要結構體致未遂。嗣於九十一年十月六日，在甲○○燒燬丙○○
    上址住處未遂後，警方據報到現場勘查，扣得甲○○所有供彼犯放火、恐嚇罪所
    用之上開打火機一只、保特瓶二個等物，警方並詢問丙○○是否知悉有可疑對象
    放火時，丙○○告知警方彼懷疑甲○○放火，因在上址住處被放火前甲○○因與
    彼之感情糾紛一直打電話騷擾彼，警方始於同日（九十一年十月六日）通知甲○
    ○到案自白上情。事後甲○○復於九十一年十月六日後之某日，藉丙○○載甲○
    ○回家之際，在甲○○位在臺北縣三峽鎮○○路二０五巷八號住處門口，續承前
    恐嚇之概括犯意，以其家中所有之水果刀架於丙○○脖子上，以此加害丙○○生
    命、身體之事，恐嚇丙○○，使丙○○心生畏懼，致生危害於丙○○生命、身體
    安全。
二、案經丙○○、乙○訴由臺北縣政府警察局三峽分局報告臺灣板橋地方法院檢察署
    檢察官偵查起訴。
    理  由
一、訊據被告甲○○對於右揭犯罪事實，除了否認於九十一年十月初某日，在臺北縣
    三峽鎮恩主公醫院，自告訴人丙○○之皮包內取出彼所有之瑞士刀係對著告訴人
    ，及否認於九十一年十月六日後之某日，藉告訴人丙○○載被告回家之際，在被
    告位在臺北縣三峽鎮○○路二０五巷八號住處門口，被告以家中所有之水果刀架
    於告訴人丙○○脖子上之外，其餘均坦承不諱，且被告對於上開否認之部分辯稱
    ：「我於九十一年十月初某日，在臺北縣三峽鎮恩主公醫院，自告訴人丙○○之
    皮包內取出她所有之瑞士刀係對著我自己，並非對著她。至於九十一年十月六日
    後之某日，告訴人丙○○載我回家之際，在我位在臺北縣三峽鎮○○路二０五巷
    八號住處門口，我只是持家中所有之水果刀，但並未架在告訴人丙○○脖子。」
    云云。惟查：
（一）被告如何於於九十一年十月初某日，在臺北縣三峽鎮恩主公醫院丙○○擔任看
      護之處，自告訴人丙○○之皮包內取出告訴人丙○○所有之瑞士刀對著告訴人
      丙○○，以此加害丙○○生命、身體之事，恐嚇告訴人丙○○，使告訴人丙○
      ○心生畏懼。事後被告復於九十一年十月六日後之某日，藉告訴人丙○○載被
      告回家之際，在被告位在臺北縣三峽鎮○○路二０五巷八號住處門口，以被告
      家中所有之水果刀架在告訴人丙○○脖子上，以此加害丙○○生命、身體之事
      ，恐嚇告訴人丙○○，使告訴人丙○○心生畏懼等情，迭據告訴人丙○○於警
      詢、偵審中指訴明確（見偵查卷第六、七頁、三十五至三十六頁、五十八至六
      十頁、本院九十二年五月十二日訊問筆錄）。足徵被告前開辯稱未曾持刀對著
      告訴人丙○○且未曾將刀架在彼之脖子上云云，並不足取。
（二）再被告如何於九十一年十月六日凌晨零時二十分許，至臺北縣三峽鎮○○路二
      一０巷二號現供告訴人丙○○及父親乙○等家人使用之住宅，持彼所有裝有九
      五無鉛汽油之保特瓶二瓶，前往該住宅，打開告訴人丙○○房間之紗窗，將汽
      油倒入告訴人丙○○房間，以打火機點燃發票，再將燃火之發票丟於房內引燃
      汽油，使告訴人丙○○之房間起火燃燒，致生危害於告訴人丙○○及其家人之
      安全後，被告旋即逃逸，幸隔壁鄰居發現後通知告訴人乙○及時阻止火勢延燒
      ，故僅燒燬告訴人丙○○房間內部分傢俱、電氣用品及裝璜，如冷氣、音響含
      ＣＤ、電風扇、吹風機、電燈、電話、檯燈、床組、棉被、枕頭、床單、桌椅
      、書籍、文具、梳妝檯、門窗、鏡子、鐘、洋娃娃、衣物、衣架、櫃子、掃把
      、鞋、窗簾等物，該等物品共價值約十五萬元，而未完全燒燬上開現供人使用
      之住宅之主要結構體致未遂等情，除經被告自白在卷外，而告訴人所住之上址
      住處於右開時地確因被放火，雖然主要結構體未被燒燬，然告訴人丙○○房間
      內之前開傢俱、電氣用品及裝璜確均被燒燬等情，亦經告訴人丙○○、乙○於
      警詢、偵審中指訴明確（見偵查卷第六、七頁、三十五至三十六頁、三十七至
      三十八頁、五十八至六十頁、本院九十二年五月十二日訊問筆錄）。而告訴人
      上址住處發生火災之原因，經鑑定結果係以人為蓄意縱火所引燃之可能性較高
      等情，亦有卷附臺北縣政府消防局第二大隊火災原因調查報告書一件可稽（見
      偵查卷第二十至五十一頁），此外，復有在上址住處附近所扣得被告所有供彼
      犯放火燒燬上址住處所用之打火機一只、保特瓶二個等物，足資佐證。
（三）至公設辯護人為被告辯護略以被告就前開放火犯行，係屬自首云云，惟按刑法
      第六十二條係規定：「對於未發覺之罪自首而受裁判者，減輕其刑。但有特別
      規定者，依其規定。」，而「刑法第六十二條所謂發覺，固非以有偵查犯罪權
      之機關或人員確知其人犯罪無誤為必要，而於對其發生嫌疑時，即得謂為已發
      覺；但此項對犯人之嫌疑，仍須有確切之根據得為合理之可疑者，若單純主觀
      上之懷疑，要不得謂已發生嫌疑」，最高法院於七十二年度臺上字第六四一號
      判例著有明文。查本件警方之所以於九十一年十月六日，通知被告接受警方詢
      問，係因之前告訴人丙○○告知警方彼懷疑係被告放火，因在上址住處被放火
      前被告因與彼之感情糾紛一直打電話騷擾彼，警方始依據告訴人丙○○之指訴
      通知被告前去製作警詢筆錄，足徵當時警方已依告訴人丙○○具體明確之指訴
      ，而有確切之根據合理懷疑被告是放火之人，被告始自白上情，即警方在通知
      被告接受警詢之前，實已懷疑並發覺被告即是放火之嫌疑人，故揆諸前開規定
      ，被告對於警方自白上情，並不該當前開刑法第六十二條有關自首規定之要件
      ，當無疑義，公設辯護人之前開辯解，亦不足取。
綜上諸情參互以析，本案事證明確，被告犯行堪以認定，應予依法論科。
二、按恐嚇罪之本質係行為人以加害生命、身體、自由、名譽、財產等事通知他人，
    使其心發生畏怖心理也，所表示者須在客觀上一般人認為足以構成威脅，以致被
    恐嚇者之生活狀態陷於危險不安之境，即屬相當，告訴人丙○○因被告所為之上
    開持刀對著彼，及持刀架在彼之脖子上，致心生畏怖，且告訴人丙○○與乙○確
    因被告之上開放火行為，致心生畏怖，故核被告所為，係犯刑法第三百零五條之
    以加害生命、身體、財產之事，恐嚇他人致生危害於安全罪；同法第一百七十三
    條第三項、第一項之放火燒燬現供人使用之住宅未遂罪。被告已著手於放火燒燬
    現供人使用之住宅，而未至完全燒燬上址住宅之主要結構體之結果，為未遂犯，
    應依刑法第二十六條前段之規定減輕其刑。被告以一放火行為，來達成恐嚇告訴
    人丙○○、乙○之結果，就恐嚇丙○○、乙○部分，係一恐嚇行為而侵害二法益
    ，為想像競合犯，應依刑法第五十五條前段之規定，從一重處斷。被告先後多次
    恐嚇之犯行，時間緊接，犯罪構成要件相同，所犯罪名又屬同一，顯係基於概括
    犯意反覆為之，應論以連續犯，並依刑法第五十六之規定加重其刑。被告係以前
    開放火燒燬住宅未遂之方法，來達成恐嚇告訴人之目的，則被告所犯前開二罪間
    ，有方法結果之牽連關係，應依刑法第五十五條後段牽連犯之規定，從一重之刑
    法第一百七十三條第三項、第一項之放火燒燬現供人使用之住宅未遂罪處斷。爰
    審酌被告僅因與告訴人丙○○間有感情糾紛，竟恣意持刀對著告訴人丙○○與將
    水果刀架在告訴人丙○○之脖子上，且竟在告訴人家中放火，目無法紀，事後未
    賠償告訴人丙○○所要求之財產與精神損害共二十萬元等一切情狀，量處如主文
    所示之刑，以資懲儆。
三、扣案打火機一只、保特瓶二個等物，係被告所有，供被告犯放火燒燬告訴人上址
    住處所用之物，業據被告供述明確，上開物品，應依刑法第三十八條第三項、第
    一項第二款之規定，宣告沒收之。
據上論斷，應依刑事訴訟法第二百九十九條第一項前段，刑法第五十六條、第三百零
五條、第一百七十三條第三項、第一項、第二十六條、第五十五條、第三十八條第三
項、第一項第二款，罰金罰鍰提高標準條例第一條前段，判決如主文。
本案經檢察官壽勤偉到庭執行職務。
中      華      民      國      九十二      年      八    月    二十八  日
                            臺灣板橋地方法院刑事第四庭
                                法  官  許必奇
右正本證明與原本無異。
如不服本判決，應於判決送達後十日內，向本院提出上訴狀。
                                書記官  金和國
中      華      民      國      九十二      年      八    月    二十八  日
附錄：刑法第三百零五條、第一百七十三條第三項、第一項。
刑法第三百零五條：
以加害生命、身體、自由、名譽、財產之事恐嚇他人，致生危害於安全者，處二年以
下有期徒刑、拘役或三百元以下罰金。
刑法第一百七十三條：
放火燒燬現供人使用之住宅或現有人所在之建築物、礦坑、火車、電車或其他供水、
陸、空公眾運輸之舟、車、航空機者，處無期徒刑或七年以上有期徒刑。失火燒燬前
項之物者，處一年以下有期徒刑、拘役或五百元以下罰金。
第一項之未遂犯，罰之。
預備犯第一項之罪者，處以年以下有期徒刑、拘役或三百元以下罰金。


司法院資訊處製作；財團法人民間司法改革基金會備份。
